臺灣臺南地方法院刑事判決　　　　　　　 96年度訴字第400號
公　訴　人　臺灣臺南地方法院檢察署檢察官
被　　　告　甲○○
　　　　　　　　　　現於臺灣臺南監獄臺南分監執行中
上列被告因違反毒品危害防制條例案件，經檢察官提起公訴（96
年度毒偵字第581號），及聲請併案審理（96年度毒偵字第1262
號）經被告於準備程序中，就被訴之事實為有罪之陳述，本院裁
定進行簡式審程序，本院判決如下：
  主  文
甲○○施用第一級毒品，處有期徒刑壹年。
  事  實
一、甲○○良前因施用毒品案件，經觀察勒戒期滿，由高雄地方
    法院檢察署檢察官於89年12月26日以89年度毒偵字第8188號
    案件為不起訴處分，復繼續施用毒品，於93年11月5日經本
    院以93年訴字第706號判決有期徒刑1年，94年8月28日經本
    法院判決有期徒刑8月，合併執行，於95年5月23日假釋中付
    保護管束。於假釋期間，又基於反復施用之包括犯意，在台
    南縣新化鎮羊林里那拔林481號住處之房間內，施用海洛因
    多次，查獲前又於96年1月4日22時以注射方式施用第1級毒
    品海洛因，為警於95年12月24日12時午與96年1月6日採尿檢
    驗結果均呈嗎啡陽性反應而查獲。
二、案經台南縣警察局新化分局報告臺灣臺南地方法院檢察署檢
    察官偵查起訴。
    理  由
一、上開犯罪事實，業經被告甲○○於本院審理中坦承認罪，且
    被告於九十五年十二月二十四日中午十二時許、與九十六年
    一月六日在警訊時所採尿液檢驗結果確有海洛因在人體水解
    後之嗎啡陽性反應，有長榮大學篩檢藥物確認報告二份分別
    附於警卷可稽，按海洛因係由嗎啡經化學合成而製得，經注
    射進入人體後，因代謝而分解又生成嗎啡，因此施打海洛因
    後，由尿液中檢驗結果仍為嗎啡反應。又按嗎啡經注入人體
    後，百分之九十以上於二十四小時內自尿中排出，平均可檢
    出時限約為四十五小時，業據行政院衛生署藥物食品檢驗局
    以八十一年九月八日（八一）藥檢壹字第八一一四四八五號
    函明白。被告於警詢時之尿液均呈嗎啡陽性反應，足認被
    告於被查獲前之四十五小時內有施用毒品海洛因。被告前因
    施用毒品案件，已判刑確定而於九十五年五月二十三日執行
    中付保護管束而釋放，有臺灣高等法院被告前案紀錄表附卷
    可稽。其於五年內再犯毒品危害防制條例第十條第二項之罪
    ，依毒品危害防制條例第二十三條第二項前段規定，即應予
    論罪科刑。被告罪證明確，應予依法論科。
二、核被告所為，係犯毒品危害防制條例第十條第一項之施用第
    一級毒品罪。按我國刑法於九十四年二月二日修正公布，已
    刪除刑法第五十六條關於「連續犯」之規定，且自九十五年
    七月一起生效施行。(1)有關刪除連續犯規定之修正理由有：
    「至連續犯之規定廢除後，對於部分【習慣犯】，例如竊盜
    、【吸毒】等犯罪，是否會因適用【數罪併罰】而使刑罰過
    重產生不合理之現象一節，在實務運用上應可參考德、日等
    國之經驗，委由學界及實務以補充解釋之方式，發展接續犯
    之概念，對於合乎【接續犯】或【包括的一罪】之情形，認
    為構成【單一之犯罪】，以限縮數罪併罰之範圍，用以解決
    上述問題」之說明（刑法第五十六條修正理由第四點參照）
    。(2)且按刑事法若干犯罪行為態樣，本質上原具有【反覆、
    延續】實行之特徵，立法時既予特別歸類，定為犯罪構成要
    件之行為要素，則行為人基於概括之犯意，在密切接近之一
    定時、地持續實行之複次行為，倘依社會通念，於客觀上認
    為符合一個反覆、延續性之行為觀念者，於刑法評價上，即
    應僅成立一罪。學理上所稱【集合犯】之職業性、營業性或
    收集性等具有重複特質之犯罪均屬之，例如經營、從事業務
    、收集、販賣、製造、散布等行為概念者是，亦有最高法院
    九十五年度台上字第一0七九號判決意旨可資參照。施用毒
    品行為既具有成癮性及濫用性，若已有高度之習慣性，就施
    用毒品之人而言，因心理上已強烈依賴毒品解癮，其反覆施
    用毒品應是基於一個犯意決定，而施用毒品之行為本身，其
    時間及空間密接，顯然具有反覆性及延續性之特徵，如將「
    多次施用毒品行為」評價為數行為而成立數罪，加以併罰，
    顯與刑罰過度評價禁止原則相悖，並有違憲法所揭櫫之比例
    原則。從而，在立法上刪除連續犯規定的情況下，對此施用
    毒品犯行，堅守「施用」毒品之表面文義，認施用一次即係
    成立一次犯罪行為，符合一次犯罪之構成要件，再加以併罰
    ，並非適當之解釋適用法律，應在行為人確有高度習慣性的
    前提下，依社會之一般觀念及法律之目的下，將施用毒品行
    為擴張解釋為反覆多次的集合行為，而以一個集合為一個犯
    罪行為。被告前於九十三年間因違反毒品危害防制條例案件
    ，經本院判處有期徒刑八月，並於九十五年五月二十三日假
    釋釋放，有臺灣高等法院被告前案紀錄表一份附卷可按，前
    已述及，如今又觸犯本件施用海洛因與安非他命犯行，顯然
    並非一般施用毒品行為，而係對施用毒品具有高度之習慣性
    、多次並反覆施用第一級毒品海洛因與第二級毒品安非他命
    之行為，應予評價為「集合犯」之「包括一罪」。又被告於
    此期間內多次持有第一級毒品海洛因與第二級毒品安非他命
    ，並進而施用，其持有之低度行為應為施用之高度行為所吸
    收，亦不另論罪。茲審酌被告前曾因施用毒品經送強制戒治
    處分執行完畢後，猶不思戒絕毒癮、革除惡習，顯未能深切
    悔改並記取教訓，惟念及其施用毒品之犯行，在本質上乃屬
    自我戕害身心健康之行為，且被告並未因此而有破壞社會秩
    序或侵害他人權益之情形，以及被告犯後坦承犯行，態度尚
    佳等一切情狀，爰量處如主文所示之刑，以資懲戒。檢察官
    聲請併案審理部份，因與起訴部份有集合犯之一罪關係，為
    起訴效力所及，本院自得併予審理，併此敘明。
三、據上論斷，應依刑事訴訟法第二百七十三條之一第一項、第
    二百九十九條第一項前段，毒品危害防制條例第十條第一項
    ，刑法第十一條前段、第二條第一項，判決如主文。
本案經檢察官乙○○到庭執行職務。
中　　華　　民　　國　　96　　年　　5 　　月　　22　　日
            　　　刑事第九庭  法　官  朱中和
以上正本證明與原本無異。
如不服本判決，應於收受送達後10日內向本院提出上訴書狀（應
附繕本）。
　　　　　　　　　　　　　　　書記官  陳著振
中　　華　　民　　國　　96　　年　　5 　　月　　23　　日
附錄本案論罪科刑法條：
毒品危害防制條例第10條第1項：
施用第一級毒品者，處 6 月以上 5 年以下有期徒刑。
